【裁判字號】    95,簡上,170
【裁判日期】    950524
【裁判案由】    違反動產擔保交易法
【裁判全文】
臺灣高雄地方法院刑事判決             95年度簡上字第170號
上  訴  人  臺灣高雄地方法院檢察署檢察官
被      告  甲○○
上列上訴人因被告違反動產擔保交易法案件，不服本院高雄簡易
庭94年度簡字第7138號，中華民國94年12月16日第一審判決（聲
請簡易判決處刑案號：台灣高雄地方法院檢察署94年度偵緝字第
2429號），提起上訴，本院管轄之第二審合議庭以簡式審判程序
判決如下：
    主  文
上訴駁回。
    事實及理由
一、本案經本院審理結果，認為原審之認事用法及量刑均無不當
    ，應予維持，並引用上揭判決書記載之事實、證據及理由（
    含檢察官聲請簡易判決處刑書）。至於告訴代理人丙○○於
    本院審理中陳述：被告貸款只繳到第2 期，第3 期開始就沒
    有繳，我們以電話催繳，被告說他是人頭，車子已經交給朋
    友使用，被告涉犯詐欺罪嫌等語，惟被告於本院審理中對此
    辯稱：這部車本來是伊要買，伊同意用自己名義購車並向告
    訴人台新銀行辦理動產擔保抵押，伊是要貸款購車，並沒有
    詐欺的意思等語。按刑法上之詐欺罪，必須行為人自始意圖
    為自己不法之所有，行使詐術使被害人陷於錯誤而為財物之
    交付或以此得財產上不法利益，始能構成。本件被告於本院
    審理中已自承其有向告訴人辦理動產抵押，並於繳付2 期分
    期款後，即未再繳納分期款，且將標的物即車號ZQ-4898 號
    自小客車交予他人使用而遷移之事實，固可認被告遷移標的
    物之行為，已違反動產擔保交易法第38條所定動產擔保交易
    之債務人，意圖不法利益將標的物遷移，致生損害於債權人
    之犯行，而被告嗣後未繳交分期款，客觀上僅能認為被告有
    事後債務不履行之行為，並不能因此遽認被告於辦理動產抵
    押之初，其主觀上即有詐欺之故意。另被告嗣後將標的物交
    予他人使用而遷移不明之行為，固已違反其所簽訂動產抵押
    契約書第11條所定不得任意將標的物遷移之約定，惟亦不能
    據此即認定被告自始已有詐欺之故意。此外，檢察官亦未舉
    出其他積極證據足以證明被告於辦理動產抵押之初，即有詐
    欺之故意或行為，告訴代理人上揭陳述，尚難採信，應予敘
    明。
二、檢察官雖循告訴人之請求，以被告尚積欠新台幣335,520 元
    未償還，且亦未與告訴人達成和解，原審判決僅量處拘役45
    日，仍嫌過輕，爰提起上訴請求撤銷原判決等語。惟查，法
    官於有罪判決中，究應如何量處罪刑，為實體法賦予審理法
    官裁量之刑罰權事項，法官行使此項裁量權，自得依據個案
    情節，參諸刑法第57條所定各款犯罪情狀之規定，於該法定
    刑度範圍內，基於合義務性之裁量，量處被告罪刑。本院以
    為，量刑之裁量權，乃憲法所保障法官獨立審判之核心，法
    院行使此項裁量權，亦非得以任意或自由為之，仍應受一般
    法律原理原則之拘束，即仍須符合法律授權之目的、法律秩
    序之理念、國民法律感情及一般合法有效之慣例等規範，尤
    其應遵守比例原則及平等原則之意旨，否則即可能構成裁量
    濫用之違法（另參見最高法院86年度台上字第7655號判決）
    ，亦即如非有裁量逾越或裁量濫用之明顯違法情事，自不得
    擅加指摘其違法或不當，即使上級法院對下級法院裁量權之
    審查，亦應同此標準，此不僅在保障法官不受任何制度外之
    不當干涉，更保障法官不受制度內的異質干涉，此方符憲法
    第80條所宣示獨立審判之真義。本件原審判決已審酌被告之
    犯罪行為對被害人財產造成之實害，犯後尚未與告訴人和解
    ，及其犯罪所得、手段及動機，與刑法第57條所列各款情形
    予以量刑，是其量刑已審酌各項情形而為裁量，尚稱妥適，
    自不得僅因上訴人指摘量刑過輕，即認原審刑罰裁量權之行
    使有何違法或不當之處。綜上所述，上訴意旨請求撤銷原判
    決，為無理由，應予駁回。
據上論斷，應依刑事訴訟法第455 條之1 第3 項、第373 條、第
368條、第273條之1第1 項，判決如主文。
本案經檢察官乙○○到庭執行職務。
中     華      民      國     95   年   5   月   24   日
                   刑事第十五庭  審判長法  官  唐照明
                                       法  官  盧怡秀
                                       法  官  呂憲雄
以上正本證明與原本無異。
不得上訴。
中     華      民      國     95   年   5   月   26   日
                                       書記官  吳良美


司法院資訊處製作；財團法人民間司法改革基金會備份。
